【裁判字號】    90,自,126
【裁判日期】    900711
【裁判案由】    侵占
【裁判全文】
臺灣板橋地方法院刑事裁定                            九十年度自字第一二六號
    自  訴  人  乙○○
    自訴代理人  高裕順
    被      告  甲○○
右列被告因侵占案件，經自訴人提起自訴，本院裁定如左：
    主  文
自訴駁回。
    理  由
壹、自訴意旨略以：被告甲○○係聖豐汽車當舖之負責人，竟掛羊頭賣狗肉，以當舖
    為名而做放款之實，並高收利息，且甲○○竟能鬼使神差於民國〔下同〕八十九
    年九月二十九日凌晨許，『派出』拖吊汽車，在臺北縣中和市○○路一００巷附
    近，將自訴人所有牌照號碼ＣＮ─五三六九號、克萊斯勒牌二五００ＣＣ自用小
    客車偷〔拖〕走，未經自訴人提供印鑑，被告竟將前開汽車過戶與他人，乃認被
    告涉『業務侵占』犯嫌。
貳、按犯罪事實應依證據認定之，無證據不得推定其犯罪事實，又法院或受命推事於
    自訴案件第一次審判期日前訊問及調查結果，如認為案件有刑事訴訟法第二百五
    十二條至第二百五十四條之情形者，得以裁定駁回其自訴，同法一百五十四條、
    第三百二十六條第三項定有明文。次按告〔自〕訴人之告〔自〕訴係以使被告受
    刑事訴追為目的，是其指訴是否與事實相符，仍應調查其他證據以資審認〔五十
    二年台上字第一三００號判例〕。又認定犯罪事實應憑積極證據，倘積極證據不
    足以為不利於被告事實之認定時，即應為有利被告之認定，更不必有何有利之證
    據，最高法院三十年上字第八一六號著有判例，所謂「積極證據足以為不利被告
    事實之認定」，依據同院七十六年臺上字第四九八六號判例意旨，係指據為訴訟
    上證明之全盤證據資料，在客觀上以達於通常一般之人均不致於有所懷疑，而得
    確信被告確曾犯罪之程度；若未達到此一程度，而有合理懷疑之存在時，即無從
    為被告有罪之確信；自訴人認被告涉前開犯嫌，係以自訴被害情節暨提出「汽車
    買賣合約書」、「捷合停車場管理處取車憑條」、「舉發違反道路交通管理事件
    通知單」、「汽車行車執照」各壹件〔均影本〕等為據。
參、自訴人於自訴狀原列所訴之被告係「聖豐汽車當舖負責人」，經本院向臺北縣政
    府函查，獲同九十年四月十七日九十北府建登字第一二五九二八號函附「聖豐當
    舖」之營利事業登記抄本，上載負責人係甲○○，質諸甲○○亦供認係「聖豐當
    舖」之負責人，並據訊明其年籍，爰將之補正如人別欄。
肆、訊據被告甲○○，堅決否認犯罪，供稱：「是的〔是聖豐當舖負責人〕，當時自
    訴人有來『當車』，『當』『貳拾萬』〔元〕，先扣利息，當時約定貳拾天還錢
    ，後來〔自訴人〕也有跟我借車。」、「我到期有告訴自訴人，但自訴人不來，
    當時有約定如果利息、錢〔指本金〕沒有還，就『流當』，但自訴人都不來，..
    .」、「當時我們有簽壹張當票給自訴人，...」〔參見本院九十年五月二日訊問
    筆錄〕、「自訴人要『凹』我，買賣都有資料在。」、「當時我們有打電話給自
    訴人，但沒有找到自訴人，到晚上自訴人打電話來，我告訴他〔自訴人〕過來談
    ，自訴人也不過來，我當時有說在〔再〕不來我要〔車子〕賣掉了，自訴人也不
    來。」〔參見本院九十年六月六日訊問筆錄〕、「他〔自訴人〕告人者可不來？
    」〔參見本院九十年七月四日訊問筆錄〕等。查：
    一、自訴人於八十九年三月二十九日執其所有牌照號碼ＣＮ─五三六九號、克萊
        斯勒牌二五００ＣＣ自用小客車向被告所營「聖豐當舖」押當新台幣〔下同
        〕貳拾萬元，業據被告提出「聖豐當舖」受當紀錄表影本壹件附本院卷足參
        ，自訴人之代理人亦直陳「乙○○用車子去當車，借貳拾萬，... 」〔參見
        本院九十年五月二日訊問筆錄〕，被告辯稱：「當時自訴人有來『當車』，
        『當』『貳拾萬』〔元〕，」等情，信為真實。
    二、再查自訴人於押當前開汽車之後，於八十九年五月二十九日簽立「押當車輛
        借用切結書」〔附本院卷〕，其中第九條約明；「甲方〔指自訴人〕若未按
        期繳納本息時，願接受乙方〔指被告所營之聖豐當舖〕『自請鎖匠』開鎖，
        強制將該車輛駛回或以拖吊車拖回，絕不以非法手段阻止，並任憑乙方自行
        處理，該車處理後不足金額，本人〔自訴人〕願以擔保之支票或本票提出兌
        現至足夠還清所欠本息，多退少補，甲方〔自訴人〕絕異議。」、同日另簽
        「切結書」內載「茲因本人乙○○〔簡稱甲方〕向    〔簡稱乙方〕借款貳
        拾萬元整，自願將身分證、汽車相關證件等資料暫由乙方〔指被告所營聖豐
        當舖〕保管，甲方〔自訴人〕一定負責於訂立時間內償還所借全額借款，否
        則願放棄抗訴權力，乙方〔指被告所營聖豐當舖〕有權處理甲方所有汽車等
        動產。」，此有自訴人簽署之「押當車輛借用切結書」、「切結書」影本各
        壹件附本院卷足參，自訴人本人亦直承前開押當車輛借用切結書係其所簽〔
        參見本院九十年六月六日訊問筆錄〕，據此約定，若自訴人依未清償本金或
        利息，被告所營聖豐當舖即『有權』強制將該車輛駛回或以拖吊車拖回，並
        『有權』處理自訴人押當之前開汽車。
    三、被告辯稱「當時我們有打電話給自訴人，但沒有找到自訴人，到晚上自訴人
        打電話來，我告訴他〔自訴人〕過來談，自訴人也不過來，我當時有說在〔
        再〕不來我要〔車子〕賣掉了，自訴人也不來。」〔參見本院九十年六月六
        日訊問筆錄〕，意指自訴人未依約清償，即自訴人亦直陳「我... 借錢後，
        就沒有逾期過，九月二十八日『我沒有繳』，... 」〔參見本院九十年六月
        六日訊問筆錄〕，貳者互核相符，堪認自訴人於押當右開汽車後，確有未依
        約清償之情事，被告所營聖豐當舖據前開約定將該車輛駛回或以拖吊車拖回
        ，均無不法可言，自訴人將之影射為『鬼使神差』等情，實非可信。又前開
        車輛以自訴人未依約清償致『流當』，亦有「聖豐當舖」受當紀錄表載明『
        流當』之情節可按，嗣於八十九年十月二十三日，被告所營聖豐當舖將該車
        輛出售與案外人羅建國，固據自訴人提出「汽車買賣合約書」影本為據，惟
        如前述，自訴人既切結於前述情事，被告所營聖豐當舖即『有權』強制將該
        車輛駛回或以拖吊車拖回，並『有權』處理自訴人押當之前開汽車，自難謂
        被告處理『流當汽車』為『業務侵占』，凡此，與侵占罪之構成要件迥不相
        當。
    四、此外，復查無其他積極確切之事證證明被告確有自訴人指訴之侵占犯嫌，案
        件有刑事訴訟法第二百五十二條第十款之情形，按諸前述，自應駁回其自訴
        。
據上論斷，應依刑事訴訟法第三百二十六條第三項，裁定如主文。
中      華      民      國      九十      年      七      月      十一  日
                              臺灣板橋地方法院刑事第五庭
          法  官    陳福來
右正本證明與原本無異。
如不服本裁定應於送達後五日內向本院提出抗告狀。
                                  書記官    陳春銘
中      華      民      國      九十      年      七      月      十二  日


司法院資訊處製作；財團法人民間司法改革基金會備份。
